臺北高等行政法院判決　　　　　　　　　　　　　　九十二年度訴字第四九八八號
　　　　　　　　　　　　　　　.
　　原　　　告　甲○○
　　被　　　告　銓敘部
　　代　表　人　乙○○部長）.
　　訴訟代理人　丙○○
　　　　　　　　戊○○
　　　　　　　　丁○○
右當事人間因任用事件，原告不服公務人員保障暨培訓委員會中華民國九十二年八月
二十六日九二公審決字第０一八二號復審決定，提起行政訴訟。本院判決如左：
    主  文
原告之訴駁回。
訴訟費用由原告負擔。
    事  實
一、事實概要：原告現職為金門縣金湖鎮公所（下稱金湖鎮公所）薦任第六職等至第
    七職等畜牧獸醫職系獸醫，係應八十五年專門職業及技術人員高等考試（下稱八
    十五年專技高考）獸醫考試及格人員，依專門職業及技術人員轉任公務人員條例
    （下稱專技轉任條例）轉任人員。前經金湖鎮公所九十年八月二十七日九０汀人
    字第四八四五號函報福建省金門縣政府（下稱金門縣政府）請准雇用原告為職務
    代理人，經該府同年九月四日九０府人字第０九三三三０六號函復，請依規定程
    序本於權責自行辦理。嗣金湖鎮公所同年十一月二十六日（九十）汀人字第六七
    九二號令核派原告以專技人員任用，自同年十二月一日生效。金湖鎮公所復以九
    十一年八月十三日汀人字第九一０００五００一號函報行政院人事行政局（下稱
    人事行政局），略以該所委任第五職等或薦任第六職等至第七職等獸醫職缺，請
    准予以專技轉任條例任用，經人事行政局九十一年九月四日局力字第０九一００
    二八六五六號書函同意由該所自行遴用合格人員，該所又依專技轉任條例及人事
    局上開九十一年九月四日函以九十二年四月十日汀人字第０九二０００二三七一
    號令核派原告任該職，並自九十一年九月二十日生效。嗣金門縣政府九十二年四
    月二十一日府人一字第０九二００二０四二三號擬任人員送審書，檢附原告應八
    十五年專技高考獸醫師考試及格證書，及格後實際從事相當之專門職業或技術職
    務二年以上，且服務成績優良之證明文件，及該職務經人事行政局上開九十一年
    九月四日書函同意自行遴用合格人員之證明等資料送請被告銓敘審定，經被告按
    其送審案所具之資料，以九十二年五月五日部銓三字第０九二二二四四五七九號
    函審定合格實授，核敘薦任第六職等本俸一級三八五俸點，並以擬任人員送審書
    所載到職日期九十一年九月二十日為生效日。原告不服上開審定結果，請求將任
    現職生效日期更正追溯至九十年十二月一日，提起復審，遭決定駁回，遂向本院
    依法提起行政訴訟。
二、兩造聲明：
　(一)原告聲明：
    1.原處分及復審決定均撤銷。
    2.請求被告作成核定原告銓敘合格實授生效日期為九十年十二月一日之處分。
    3.訴訟費用由被告負擔。
  (二)被告聲明：1.駁回原告之訴。 2.訴訟費用由原告負擔。
三、兩造之爭點：原告任職生效日期得否請求追溯到原報到日期九十年十二月一日？
  (一)原告主張：
    1.原告於九十年七月間由人事行政局徵人網站得知金湖鎮公所及金門縣動植物防
      疫所徵人啟事，於九十年八月六日至前鎮長陳福海、前兼人事管理員蔡顯城（
      下稱蔡員）及建設課長張瑞心面談。面談中得知原告於八十八年五月後就具備
      公務員轉任資格，如以正式公務人員任用，對原告權益較有保障，前鎮長當場
      同意並指示蔡員辦理。原告於同月三十一日報到，惟接到之公函竟為職務代理
      人（九十汀人字第四八四五號），原告不熟悉人事法令，詢問蔡員後告知需經
      甄審委員會通過方可；同年十一月十六日甄審委員會開會通過（九十汀人字第
      六五四三號），九十年二月二十六日接獲金湖鎮公所人事派令自九十年十二月
      正式任用（九十汀人字第六七九二號）。基於信賴保護原則，原告認為所有相
      關法令都已經完備，而且也從九十年十二月起即開始享有公務員的權利（薪俸
      、加入公保、休假．．．等）及義務。惟九十一年四月間蔡員卻告知因不熟悉
      相關法令，末送銓敘審定，造成任用程序有問題。擬將原告先免職再做處理，
      惟原告不同意，並請蔡員尋求解決之道，但蔡員一直沒有動作，問蔡員進度？
      只獲得「沒問題，已再做相關呈報，你的權益不會受損云云。」原告於九十一
      年六月十四日簽請人事單位儘速辦理，經張瑞心課長簽後會蔡員，蔡員卻未簽
      辦上呈，經詢問只告知「已再呈報」。事後才知蔡員亦未呈報人事行政局同意
      自行遴用。蔡員遲至九十一年八月十三日始函人事行政局（九一汀人字第九一
      ○○○五○○一號）准予自行任用，但未將已進用之事實呈報，造成人事行政
      局不知實情，於九十一年九月四日（局力字第○九一○○二八六五六號）函示
      同意任用。蔡員他調後，才由現任兼人事員陳淑濤積極辦理，經二次送審才銓
      敘審定通過，但合格實授日期已為九十一年九月二十日（部銓三字第○九二二
      二四四五七九號），造成原告年資及考績上受到相當損害。經向人事行政局局
      長信箱反應，請求根據事實由鎮公所發函乞求准於追溯任用日期追溯到原報到
      日期九十年十二月，人事行政局卻以銓敘部函「事涉貴管權責，仍請卓處逕覆
      ．．．。」（部銓三字第○九二二四○八二八號）之說明回覆（局力字第○九
      二○○一三八六七號），等於末正面回答。經向公務人員保障暨培訓委員會（
      下稱保訓會）提出復審，仍遭駁回（九二公審決字第○一八二號），且保訓會
      亦未就追溯任用日期作出適當審理。
    2.金門位處離島，獸醫職缺多年來無法補實，且多項職位都是兼任人員辦理，對
      相關法令不熟悉。蔡員亦不熟悉法令，以為金城鎮獸醫，無錄取人員可分發，
      且因公開上網徵才均無合格人員應甄，而原告符合職缺資格，以為函金門縣政
      府就完成自行遴用規定，即依職權辦理任用。既然蔡員為人事科員對專技轉任
      條例第四條的認知都不正確，如何要求獸醫領域原告能了解、遵守。依該法令
      任用須分發機關事前同意，絕非原告權責可以置喙，而且依公務人員任用法第
      二十四條規定「．．．經依職權規定先派代理，限於實際代理之日起三個月內
      送請銓敘部銓敘審定．．．」辦理銓敘審定，本件卻因蔡員不悉法令造成錯誤
      ，卻由原告承擔，甚不公平。因承辦人員之疏失所造成原告年資、考績、獎金
      及薪俸差額，甚至日後退休時所延伸不可預知之損失，依大法官釋字第五二五
      號解釋「因信賴而生之實體法上利益受損害，應採取合理之補救措施，．．．
      俾減輕損害，方符憲法保障人民權利之意旨。」而可依國家賠償法第二條及第
      七條規定求償及求回復原狀。且中央機關行事代表國家，地方公務機關行事就
      不代表國家嗎？地方機關所發生錯誤，中央能可以補救而不補救嗎？而且組織
      編制職務歸系表既可追溯生效日期至一年多前，則事關人民財產權及工作權，
      且受憲法第十五條保障之權利問題就不能追溯其生效日期嗎？據此請判決人事
      行政局依事實補救，同意追溯進用日期至九十年十二月，再依公務人員任用法
      第二十二條及施行細則第二十四條另行銓敘審定。不因蔡員不熟悉法令及不作
      為而將錯誤歸究於原告身上，由原告承擔不該負之責。
    3.請判決如訴之聲明，以維護原告之權利。
  (二)被告主張：
    1.查專技轉任條例第四條第三項規定：「各機關進用轉任人員，應於無適當之公
      務人員考試及格人員可資分發任用或遴用時，經分發機關同意始得進用。」準
      此，經分發機關同意後，各機關始得進用專技轉任人員。原告送審案前經福建
      省金門縣政府以九十二年三月十三日府人一字第０九二０００九四五一號擬任
      人員送審書函送被告，被告因未審其進用是否符合上開規定，爰於九十二年三
      月二十五日以部銓三字第０九二二二三０七四三號書函，函請福建省金門縣政
      府查明後再行檢證送被告辦理。嗣金門縣政府於九十二年四月二十一日再行檢
      送原告送審書給被告，送審書表「到職日期」欄填註「九十一年九月二十日」
      ，並隨函檢附該職務經行政院人事行政局九十一年九月四日局力字第０九一０
      ０二八六五六號書函，同意自行遴用合格人員之證明。茲該職務既係於九十一
      年九月四日始經分發機關同意由任職機關自行遴用合格人員，被告依服務機關
      所填到職日期「九十一年九月二十日」審定，並無違誤。
    2.復查原告請求同意其進用日案追溯至九十年十二月十六日生效一節，按專技轉
      任條例第四條第三項之規定，機關得否進用專門職業及技術人員轉任人員，及
      其得否同意追溯進用之日期，係屬分發機關人事行政局之權責。茲查該局九十
      二年五月二日局力字第０九二００一三八六七號書函，略以依專技轉任條例第
      四條第三項規定，須無適當公務人員考試及格可資任用或遴用時，經分發機關
      同意後，各機關始得進用專技轉任人員。依上開解釋，機關遴用專技轉任人員
      案，係自分發機關同意日起向後生效，而不得追溯。人事行政局係於九十一年
      九月四日始同意金門縣金湖鎮公所委任第五職等或薦任第六職等至第七職等畜
      牧獸醫職系獸醫（Ａ６２００４０）一缺，由該所自行遴用合格人員，爰被告
      依權責機關核定函及金門縣政府擬任人員送審書所載生效日（九十一年九月二
      十日），據以審定原告轉任案，並無違法或不當。原告主張上開生效日期應更
      正為「九十年十二月」，於法無據。
    3.又原告主張其本職為獸醫，不熟悉人事相關法令，致未知專技轉任條例第四條
      之規定，乃不可歸責之善良第三者云云，惟人民有知法之義務，法令如已踐行
      公（發）布之程序，且以適當方法令眾人廣為周知，即屬合法有效。參照最高
      行政法院四十二年裁字第十號判例：「．．．所謂不應歸責於己之事由，係指
      不可抗力或其他依客觀標準以通常人之注意而所不能預見或不可避免之事由而
      言。」之意旨，原告所述，洵無可採。
    4.另原告援引司法院釋字第五二五號，主張其合理信賴應予補償乙節，惟按釋字
      第五二五號解釋：「信賴保護原則攸關憲法上人民權利之保障，公權力行使涉
      及人民信賴利益而有保護之必要者，不限於授益行政處分之撤銷或廢止．．．
      ，即行政法規之廢止或變更亦有其適用。．．．因公益之必要廢止法規或修改
      內容致人民客觀上具體表現其因信賴而生之實體法上利益受損害，應採取合理
      之補救措施，或訂定過渡期間之條款，俾減輕損害，方符憲法保障人民權利之
      意旨。．．．」而本案係被告依專技轉任條例第四條等相關法規之規定，依權
      責機關核定函及金門縣政府擬任人員送審書所載生效日（九十一年九月二十日
      ），據以審定原告轉任案，未涉及授益行政處分之廢止或行政法規之廢止或變
      更，與上開解釋之情形不同。次查行政程序法第八條規定：「行政行為，應以
      誠實信用之方法為之，並應保護人民正當合理之信賴。」第一百十七條第一項
      規定：「違法行政處分於法定救濟期間經過後，原處分機關得依職權為全部或
      一部之撤銷；其上級機關，亦得為之。．．．」第一百二十條第一項規定：「
      授予利益之違法行政處分經撤銷後，如受益人無前條所列信賴不值得保護之情
      形，其因信賴該處分致遭受財產上之損失者，為撤銷之機關應給予合理之補償
      。」本案爭執之在是否同意原告請求追溯進用日期至九十年十二月，而被告前
      開銓敘審定函，皆依法所為，亦無違法或應撤銷之情事存在，自無信賴保護原
      則之適用，併予敘明。
    5.至原告訴稱本案應歸咎於金門縣金城鎮公所前兼人事管理員因不熟悉法令而造
      成錯誤，不應由其承擔一節，核屬原告與金門縣金城鎮公所間之任用與管理措
      施爭議，尚非本案所得審究範疇。
    6.綜上所述，被告九十二年五月五日部銓三字第０九二二二四四五七九號審定函
      與公務人員保障暨培訓委員會於九十二年八月二十六日九二公審決字第０一八
      二號復審決定書之決定，於法均無不合，請駁回原告之訴。
    理  由
一、本件被告代表人原為吳容明，嗣於九十三年六月十五日由乙○○接任，其聲請承
    受訴訟，核無不合，應予准許，合先敘明。
二、原告起訴主張略以：於九十年七月間經由人事行政局徵人網站得知本件徵人啟事
    ，經與金湖鎮公所相關人員接洽得知可以專技人員轉任，惟因蔡姓承辦人員不熟
    悉人事法令，以致疏未向分發機關（即人事行政局）事先呈報，誤以為僅向金門
    縣政府行文呈報即可，俟知悉須向人事行政局呈報核定時，導致其任職報到生效
    日期竟為九十一年九月二十日，而非原報到日期九十年十二月一日，造成其考績
    、薪資等之權益損失，爰起訴請求准予將其進用任職報到日期追溯到九十年十二
    月一日等云。被告則略以：依專技轉任條例第四條第三項之規定解釋，機關遴用
    專技轉任人員案，係自分發機關同意日起向後生效，不得追溯。而本件分發機關
    人事行政局係於九十一年九月四日始同意金門縣金湖鎮公所委任第五職等或薦任
    第六職等至第七職等畜牧獸醫職系獸醫（Ａ６２００４０）一缺，由該所自行遴
    用合格人員，被告依權責機關核定函及金門縣政府擬任人員送審書所載生效日（
    九十一年九月二十日）據以審定原告轉任案，並無違法或不當，原告主張於法無
    據等語，資為抗辯。
三、按專技轉任條例第四條第三項規定：「各機關進用轉任人員，應於無適當之公務
    人員考試及格人員可資分發任用或遴用時，經分發機關同意始得進用。」準此，
    經分發機關同意後，各機關始得進用專技轉任人員。而原告屬專技轉任人員，依
    上開法條規定，其進用自須經分發機關同意後，始得進用。次按行政院人事行政
    局組織條例第四條第五款規定：「人力處掌理左列事項：．．．五　關於行政院
    所屬各級機關考試用人計畫及考試及格人員之分發事項。」故而，上開法條所謂
    分發機關，係指行政院人事行政局而言。因之，本件原告之進用，既係於無適當
    之公務人員考試及格人員可資分發任用或遴用，依專技轉任條例第四條第三項規
    定自須先經人事行政局同意後始得進用。原告亦承認因進用單位承辦人員不熟悉
    人事法令，以致遲至九十二年三月十三日始以府人一字第０九二０００九四五一
    號檢附擬任人員送審書函送銓敘部，因銓敘部發現原告所屬之金門縣政府未檢附
    分發機關之同意函，而於九十二年三月二十五日以部鈺三字第０九二二二三０七
    四三號函，請金門縣政府查明後再行檢證送審。金門縣政府於九十二年四月二十
    一日始再以府人一字第０九二００二四二三號函檢送原告送審書到銓敘部，並在
    原告送審書「到職日期」載為「九十一年九月二十日」，且隨函檢附人事行政局
    九十一年九月四日局力字第０九一００二八六五六號函，載明該局已同意其自行
    遴用合格人員。分別有金門縣政府九十二年三月十三日府人一字第０九二０００
    九四五一號函、銓敘部九十二年三月二十五日部鈺三字第０九二二二三０七四三
    號函及人事行政局九十一年九月四日局力字第０九一００二八六五六號函各在卷
    足稽，足知原告所屬機關函報人事行政局同意進用之日期係在九十二年九月四日
    ，而且原告所屬機關函報原告報到日期亦係在該局同意進用之日期九十二年九月
    四日之後，即九十二年九月二十日，均非原告所主張之日期（九十年十二月一日
    ），原告要求被告機關准予更正其報到日期為九十年十二月一日，自與法未合。
    原告另訴稱專技轉任條例第四條僅拘束各機關而非當事人等云，恐係對相關規定
    有所誤解，尚無足取。
四、又，原告援引司法院釋字第五二五號，主張其合理信賴應予補償云云，惟按釋字
    第五二五號解釋：「信賴保護原則攸關憲法上人民權利之保障，公權力行使涉及
    人民信賴利益而有保護之必要者，不限於授益行政處分之撤銷或廢止．．．，即
    行政法規之廢止或變更亦有其適用。．．．因公益之必要廢止法規或修改內容致
    人民客觀上具體表現其因信賴而生之實體法上利益受損害，應採取合理之補救措
    施，或訂定過渡期間之條款，俾減輕損害，方符憲法保障人民權利之意旨．．．
    」卷查本件，係被告依專技轉任條例第四條等相關法規之規定，依權責機關核定
    函及金門縣政府擬任人員送審書所載生效日，據以審定原告轉任案，並未涉及授
    益行政處分之撤銷、廢止或行政法規之廢止或變更，與上開解釋之情形尚有不同
    ，自未能比附援引。況且，本案爭點在「是否同意原告請求，將其進用日期追溯
    至九十年十二月一日？」審諸被告前開銓敘審定函，皆依法所為，尚無違法或應
    撤銷之情事存在，有如前述，且與行政程序法第一百二十條第一項：「授予利益
    之違法行政處分經撤銷後，如受益人無前條所列信賴不值得保護之情形，其因信
    賴該處分致遭受財產上之損失者，為撤銷之機關應給予合理之補償。」規定有異
    ，自無信賴保護原則之適用，原告主張有信賴原則保護之適用，亦有未合，尚無
    足採。
五、原告另訴稱，本件係因公務人員蔡員未悉相關人事法令造成程序錯誤，致其個人
    權益受損等云，縱或屬實，亦屬應依其他法定途徑尋求救濟，而與被告機關依法
    行政之行為無涉，原告尚不能因之請求被告機關承受該疏失之責任，而置法令於
    不顧，原告主張，容有未合，附此敘明。
六、從而被告引據首揭規定，駁回原告請求，核無不合，復審決定予以維持，亦無違
    誤。原告仍執前詞訴請撤銷，並請求被告作成核定原告銓敘合格實授生效日期為
    九十年十二月一日之處分，為無理由，應予駁回。
七、本件事證已臻明確，兩造其餘主張及證據，核與本判決所得心證及結果不生影響
    ，毋庸逐一論述，附此敘明
據上論結，本件原告之訴為無理由，爰依行政訴訟法第九十八條第三項前段，判決如
主文。
中　　華　　民　　國　　九十三　　　年　　十一　　　月　二十五　日
                 臺 北 高 等 行 政 法 院   第 六 庭
                                審 判 長 法  官　　林  樹  埔
                                         法  官　  曹  瑞  卿
                                         法  官    許  瑞  助
右為正本係照原本做成。
如不服本判決，應於送達後二十日內，向本院提出上訴狀並表明上訴理由，如於本判
決宣示後送達前提起上訴者，應於判決送達後二十日內補提理由書狀 (須按他造人數
附繕本)。
中　　華　　民　　國　　九十三　　　年　　十一　　　月　二十五　日
                                     法院書記官   蔡  逸  萱
